【裁判字號】    99,上訴,1980
【裁判日期】    991130
【裁判案由】    違反毒品危害防制條例
【裁判全文】
臺灣高等法院臺中分院刑事判決        99年度上訴字第1980號
上  訴  人
即  被  告  潘永明
指定辯護人  本院公設辯護人  劉秋蘭
上列上訴人因違反毒品危害防制條例案件，不服臺灣彰化地方法
院九十六年度訴字第一三七五號中華民國九十九年七月二十二日
第一審判決（起訴案號：臺灣彰化地方法院檢察署九十六年度少
連偵字第五七號、九十六年度偵字第五二六一號、五四八二號、
五四八三號），提起上訴，本院判決如下：
    主  文
原判決撤銷。
潘永明共同販賣第三級毒品，處有期徒刑伍年陸月，未扣案之門
號0000000000號行動電話壹支（含ＳＩＭ卡壹張）連
帶沒收，如全部或一部不能沒收時，連帶追徵其價額；未扣案之
共同販賣第三級毒品所得財物新臺幣壹仟元連帶沒收，如全部或
一部不能沒收時，以其財產連帶抵償之。又共同販賣第三級毒品
，處有期徒刑伍年陸月，未扣案之門號0000000000號
行動電話壹支（含ＳＩＭ卡壹張）連帶沒收，如全部或一部不能
沒收時，連帶追徵其價額；未扣案之共同販賣第三級毒品所得財
物新臺幣壹仟元連帶沒收，如全部或一部不能沒收時，以其財產
連帶抵償之。應執行有期徒刑陸年，未扣案之門號000000
0000號行動電話壹支（含ＳＩＭ卡壹張）連帶沒收，如全部
或一部不能沒收時，連帶追徵其價額；未扣案之共同販賣第三級
毒品所得財物合計新臺幣貳仟元連帶沒收，如全部或一部不能沒
收時，以其財產連帶抵償之。
    事  實
一、潘永明、張育誠分別為張凱翔之朋友，但潘永明、張育誠彼
    此原本不認識。張育誠於民國九十六年三月九日晚上十一時
    八分許，以其持用之門號0000000000號行動電話，撥打張凱
    翔持用之門號0000000000號行動電話，向張凱翔表示欲購買
    第三級毒品愷他命施用抵癮，張凱翔乃提供潘永明所申辦使
    用之門號0000000000號行動電話號碼，由張育誠自行與潘永
    明聯繫（惟因張育誠施用愷他命之行為不構成犯罪，張凱翔
    基於幫助張育誠施用愷他命之意思，提供購買愷他命管道之
    資訊，亦無法可罰）。嗣潘永明以其所有插用前開門號之行
    動電話（未據扣案）接聽張育誠之來電後（通話時間為張育
    誠於九十六年三月十日晚上十一時十一分許再度致電張凱翔
    以前），竟與真實姓名、年籍不詳之某成年男子共同基於意
    圖營利之犯意聯絡（起訴書漏載該男子，潘永明一度陳稱係
    友人江政協，然尚乏其他積極證據證明即係江政協），由潘
    永明在電話中與張育誠相約交易事宜，並另行向住在彰化縣
    北斗鎮惟真實姓名年籍亦不詳綽號「可樂」之成年男子販入
    愷他命，再推由與其有犯意聯絡之前揭成年男子，單獨駕車
    前往彰化縣永靖鄉ＡＢＣ保齡球館前（起訴書漏載），將愷
    他命一包交付張育誠，張育誠則交付新臺幣（下同）一千元
    現金予該成年男子，隨即各自離去；張育誠於購得上開愷他
    命後，發現品質不佳，復於九十六年三月十日晚上十一時十
    一分許致電張凱翔抱怨，張凱翔予以安撫、敷衍後，張育誠
    再於九十六年三月十七日晚上十時四十八分許致電張凱翔，
    再向張凱翔詢得潘永明之前開門號0000000000號行動電話號
    碼，並撥打聯絡，而潘永明接聽張育誠之來電後，復以上開
    方式，再推由前揭成年男子，單獨駕車前往ＡＢＣ保齡球館
    前，將愷他命一包交付張育誠，張育誠又交付一千元現金予
    該成年男子，隨即各自離去。潘永明以此方式共同販賣愷他
    命予張育誠，共計二次，得款合計二千元。因警於附表１、
    ２所示之時間，已對張凱翔持用之上開門號0000000000號行
    動電話執行通訊監察，乃循線查獲潘永明，並於附表３所示
    之時間、地點，扣得如附表３所示張凱翔持用之行動電話二
    支。
二、案經臺中市警察局、行政院海岸巡防署巡防總局中部地區巡
    防局（下稱海岸巡防署中區巡防局）移送臺灣彰化地方法院
    檢察署檢察官偵查起訴。
    理  由
壹、證據能力部分：
一、按，被告之自白，非出於強暴、脅迫、利誘、詐欺、疲勞訊
    問、違法羈押或其他不正之方法，且與事實相符者，得為證
    據，刑事訴訟法第一百五十六條第一項定有明文。經查：被
    告潘永明於九十六年五月二十四日在警詢及檢察官偵查中以
    被告身分向司法警察、檢察官所為陳述【見臺灣彰化地方法
    院檢察署九十六年度偵字第五二六一號卷第十六頁至十九頁
    及同卷第七十一頁至七十六頁（該陳述亦附於其他有多件卷
    宗，惟均係重覆，不另贅引）】，經查無違反上開規定之情
    形，且證人柯育睿即海岸巡防署中區巡防局所屬司法警察於
    原審審理時亦證稱：被告潘永明於警方執行搜索時，係在床
    上睡覺，警方請其起床，未見有飲酒、酒醉情狀，警詢前及
    警詢中意識清楚等語【見原審卷（六）第一五一頁】，經核
    與前揭警詢筆錄內容尚無出入，被告潘永明亦未抗辯遭不正
    取供，且於本院審理時亦未爭執其證據能力，故應有證據能
    力。
二、次按司法警察機關依法定程序執行監聽取得之錄音，係以錄
    音設備之機械作用，真實保存當時通訊之內容，如通訊一方
    為受監察人，司法警察在監聽中蒐集所得之通訊者對話，若
    其通話本身即係被告進行犯罪中構成犯罪事實之部分內容，
    自與所謂「審判外之陳述」無涉，應不受傳聞法則之規範，
    當然具有證據能力。至司法警察依據監聽錄音結果予以翻譯
    而製作之監聽譯文，屬於文書證據之一種，於被告或訴訟關
    係人對其譯文之真實性發生爭執或有所懷疑時，法院固應依
    刑事訴訟法第一百六十五條之一第二項之規定，以適當之設
    備，顯示該監聽錄音帶之聲音，以踐行調查證據之程序，俾
    確認該錄音聲音是否為通訊者本人及其內容與監聽譯文之記
    載是否相符，或傳喚該通訊者，或依其他法定程序為證據調
    查。倘被告或訴訟關係人對該通訊監察譯文之真實性並不爭
    執，即無勘驗辨認其錄音聲音之調查必要性，法院於審判期
    日如已踐行提示監聽譯文供當事人辨認或告以要旨，使其表
    示意見等程序並為辯論者，其所為之訴訟程序即無不合（最
    高法院九十七年度台上字第五九四０號判決意旨參見）。茲
    以本件張凱翔持用之0000000000號行動電話之監聽譯文，檢
    察官、被告及指定辯護人均未表示爭執，自有證據能力。
三、再按被告以外之人（包括證人、鑑定人、告訴人、被害人及
    共同被告等）於審判外之陳述雖不符刑事訴訟法第一百五十
    九條之一至之四等四條之規定，而經當事人於審判程序同意
    作為證據，法院審酌該言詞陳述或書面陳述作成時之情況，
    認為適當者，亦得為證據；當事人、代理人或辯護人於法院
    調查證據時，知有刑事訴訟法第一百五十九條第一項不得為
    證據之情形，而未於言詞辯論終結前聲明異議者，視為有前
    項之同意，同法第一百五十九條之五定有明文。立法意旨在
    於：傳聞證據未經當事人之反對詰問予以核實，原則上先予
    排除。惟若當事人已放棄反對詰問權，於審判程序中表明同
    意該等傳聞證據可作為證據；或於言詞辯論終結前未聲明異
    議，基於尊重當事人對傳聞證據之處分權，及證據資料愈豐
    富，愈有助於真實發見之理念，且強化言詞辯論主義，使訴
    訟程序得以順暢進行，上開傳聞證據亦均具有證據能力。經
    查，本件檢察官、被告、被告之指定辯護人對於本案卷內相
    關證人之證言、文書卷證資料之證據能力，表示沒有意見等
    語，亦未就有上述證據資料有合於刑事訴訟法第一百五十九
    條第一項不得為證據之情形於本院言詞辯論終結前聲明異議
    ，且上述證人之證述、文書卷證資料亦經本院於九十九年十
    一月十八日審理期日逐一提示、朗讀，並告以要旨，本院復
    審酌相關證人證述筆錄製成、文書卷證資料取得，並無證據
    顯示有何違背程序規定情事，依據上述之說明，均應具有證
    據能力。
貳、實體理由：
一、訊據被告潘永明固坦認係因同案被告張凱翔提供行動電話號
    碼，而接獲證人張育誠來電索取愷他命，雖收取八百元，然
    矢口否認有何販賣毒品，並辯稱：我不承認販毒，也沒有營
    利，電話中並未與張育誠約定毒品代價，而有無約定地點並
    見面，已無印象云云。經查：
（一）證人張育誠九十六年五月二十四日十三時四十五分於警詢
      時證稱：「我是用我的行動電話0000000000打給張凱翔行
      動電話0000000000，表示想購買Ｋ他命，張凱翔給我一個
      綽號「小潘」男子的行動電話號碼，0926開頭的電話，我
      再用我的行動電話打「小潘」的行動電話，向「小潘」表
      示我想購買Ｋ他命，「小潘」約我在彰化縣ＡＢＣ保齡球
      館前，我把錢給「小潘」，他把Ｋ他命給我，代價為一千
      元買一小包Ｋ他命，重量大約一公克．．．買過二次。」
      等語（見臺中市警察局中市警刑字第0960040527號刑案偵
      查卷第一七四頁）；證人張育誠九十六年五月二十四日下
      午六時十分於檢察官偵查時又具結證稱：「我是透過張凱
      翔知道有一位「小潘」在販賣Ｋ他命，我在今年（九十六
      年）二、三月打電話給小潘表示購買一千元的Ｋ他命，雙
      方約定在彰化縣埔心鄉ＡＢＣ保齡球館前交付，次數二次
      ，都有成交。」、「張凱翔給我的小潘電話開頭是0926．
      ．今日在警局的潘永明就是小潘，但是潘永明並不是實際
      交付毒品的人。」等語【見臺灣彰化地方法院檢察署九十
      六年度少連偵字第五十七號卷（一）第一八八頁」；證人
      張育誠九十九年四月八日原審審理時復具結證稱：「我問
      張凱翔那裡可以買到Ｋ他命，他叫我打電話給小潘問看看
      ，我打電話去問小潘，小潘叫我在永靖的ＡＢＣ保齡球館
      外面等，後來就有一個人拿Ｋ他命給我，他給我一包Ｋ他
      命，我給他一千元。一手交錢，一手交貨。交易毒品的人
      不是潘永明。警詢中所陳述向小潘購買Ｋ他命兩次實在，
      剛才（說一次）可能時間太久，記不太清楚。兩次都是在
      ＡＢＣ保齡球館前買。警方有核對（潘永明）0000000000
      手機電話簿，被告潘永明有把我的電話輸入其手機內。」
      等語【見原審卷（六）第七十一頁至七十三頁】。
（二）次查，被告潘永明九十六年五月二十四日十二時五分於警
      詢時供稱：「我平常使用門號為0000000000，是我本人申
      請。我的Ｋ他命是向一個綽號「可樂」的男子購得，一次
      以八百元購買一包，每次拿後我會交給我的朋友張育誠（
      聯絡電話0000000000）等，我純粹是幫他們調貨，沒有代
      價。」等語（見臺中市警察局中市警刑字第0960040527號
      刑案偵查卷第二七五頁）；被告潘永明九十六年五月二十
      四日下午十一時五十九分於檢察官偵查中又供稱：「我向
      可樂買過二次，有朋友要的話，我就幫忙調貨，都是買Ｋ
      他命。張育誠有打電話來說要，我才有給他，幫張育誠調
      過一、二次Ｋ他命，都是向可樂調貨，每次張育誠給我八
      百元，是張育誠先給錢，我再去買來給張育誠的，每次一
      包差不多都是０．五公克。」等語（見臺灣彰化地方法院
      檢察署九十六年度偵字第五二六一號偵查卷第七十二頁、
      七十三頁）；被告潘永明九十六年八月十日於原審訊問時
      供稱：「是張凱翔的朋友打電話給我，說要Ｋ他命，我就
      幫他拿，一手交毒品，一手交錢。」等語【見原審卷（一
      ）第六十五頁】；被告潘永明於九十六年十月十五日原審
      準備程序時陳稱：「販賣Ｋ他命，沒有賺到半毛錢，怎麼
      算是販賣。張凱翔打電話來跟我講說他朋友會打電話給我
      說要買毒品，叫我看能不能幫他拿，我就說我這邊就有啦
      。」等語【見原審卷（二）第二十八頁】；被告潘永明於
      九十九年四月八日原審審理時以證人身分（張凱翔為被告
      ）證稱：「張育誠有打電話給我，電話內容我不記得。」
      、「偵查中我有說幫張育誠調過一、二次Ｋ他命。」、「
      朋友都叫我小潘」、「我有交付Ｋ他命一次給張育誠，但
      交付地點不記得，不是我親自交付的。」、「我拿Ｋ他命
      回來成本是八百元，這次我有把Ｋ他命交給張育誠，並向
      他收八百元。」、「我是因為東西不好，才會用成本價讓
      給張育誠的」、「（你見過張育誠幾次？）當時交付毒品
      時是第一次，我知道他叫育誠。」等語【見原審卷（六）
      第七十七頁反面至八十頁】；被告潘永明於九十九年七月
      八日原審審理時亦供稱：「張育誠打電話給我之後，在電
      話中說他要拿愷他命，．．．我有把愷他命交給張育誠，
      我有向他收八百元。」等語【見原審卷（七）第六十五頁
      反面】。
（三）經比對上開證人張育誠及被告潘永明之證詞或供詞以觀，
      證人張育誠自警詢、偵查及原審均一致證稱：確有向被告
      潘永明購買二次愷他命，均在彰化縣永靖鄉ＡＢＣ保齡球
      館前交貨，每次均購買一包一千元等語，且由被告潘永明
      於警詢之供詞：我的Ｋ他命是向一個綽號「可樂」的男子
      購得，一次購買一包，【每次】拿後我會交給我的朋友張
      育誠（聯絡電話0000000000）等語可知，被告並非僅有交
      付一次愷他命予證人張育誠，況被告上開於偵查時亦已自
      承有幫張育誠調過一、二次Ｋ他命等語，被告斷不會於偵
      查時作出更不利於自己之陳述，是被告確非僅交付一次愷
      他命予證人張育誠，其事後辯稱只交付過一次；不記得交
      貨地點云云，自係避重就輕之詞。另就買賣價金部分，被
      告潘永明於警詢、檢察官初次偵訊時雖是供稱：調一次貨
      張育誠給伊八百元云云，惟證人張育誠於警詢、檢察官偵
      查及原審作證時一致證述：是購買一千元之Ｋ他命，次
      數二次，都有成交等語，則證人張育誠既係親自向被告潘
      永明購買愷他命且當場實際支付價金之人，其對價金多少
      最為清楚，且衡情證人張育誠實無將價金數額提高再證述
      之必要，而一包一千元之價格，亦非與市價顯不相當，而
      違常情；反觀，被告則是供出其進貨（Ｋ他命）成本為八
      百元，而交貨予證人張育誠之價格亦為八百元，並未獲取
      利潤，以此逃避其營利之事實。綜上所述，以證人張育誠
      所證述之每次交易價金為一千元，才屬可信，至被告所述
      之只收取八百元代價，則係避重就輕，欲免除其有販毒營
      利事實所為之供詞，無可採信。從而，被告潘永明每次販
      賣第三級毒品愷他命收取之代價為一千元，販賣二次合計
      為二千元，可堪認定。其次，證人張育誠雖係打電話向被
      告潘永明購買毒品，然其於檢察官偵查及原審審理時均證
      稱，實際交付毒品之人並非被告潘永明本人【見臺灣彰化
      地方法院檢察署九十六年度少連偵字第五十七號偵查卷（
      一）第一八八頁、原審卷（六）第七十二頁】，是認被告
      潘永明於接獲證人張育誠之電話後，係指示另名男子前往
      約定地點交付毒品，而共同實行犯罪無訛；至被告潘永明
      於原審審理時雖曾以證人身分證稱：是與江政協一同前往
      約定地點，由江政協出面交付毒品【見原審卷（六）第七
      十九頁】，然此部分證詞尚乏其他積極證據足資補強，尚
      難逕認江政協即係共同實行犯罪之人，附此敘明。
（四）本件並有遠傳電信函（證人張凱翔門號0000000000號、被
      告潘永明門號0000000000號行動電話客戶資料查詢）、台
      灣大哥大張凱翔門號0000000000號、張育誠門號00000000
      00號行動電話客戶資料查詢、臺灣彰化地方法院檢察署九
      十六年度聲監字第四九、一二七、二０八號通訊監察書、
      附表一所示通訊監察譯文在卷可稽（張凱翔持用之門號00
      00000000號行動電話）【見原審卷（六）第三十四頁至三
      十六頁、六十頁至六十一頁、六十三頁至六十六頁】，復
      有搜索扣押筆錄（見臺中市警察局中市警刑字第09600405
      27號刑案偵查卷第二七九頁至二八０頁），且有如附表三
      編號２所示之同案被告張凱翔持用之行動電話扣案可資佐
      證。
（五）按販賣毒品係政府嚴予查緝之違法行為，且一般民眾亦通
      認毒品之非法交易，政府一向查禁森嚴並予重罰不寬貸，
      衡諸常情，倘非有利可圖，絕無平白甘冒被嚴查重罰高度
      風險之理。而所謂「意圖」，即犯罪之目的，原則上不以
      發生特定結果為必要，即衹須有營利之意圖為已足，不以
      買賤賣貴而從中取利為必要。又毒品可任意分裝或增減其
      份量，亦無一定之公定價格，每次買賣之價格隨供需雙方
      之資力、關係之深淺或需求之數量、貨源之充裕與否、販
      賣者對於資金需求殷切與否、對行情認知，以及政府查緝
      之態度，進而為各種風險評估，機動的調整，有各種不同
      標準，並非一成不變，因之販賣之利得，除經被告坦承犯
      行，或帳冊價量均記載明確外，委難查得實情。惟販賣者
      從各種「價差」或係「量差」謀取利潤方式，或有差異，
      其所圖利益之非法販賣行為目的則屬相同，是縱未確切查
      得販賣賺取之實際差價，但除別有事證，足認係按同一價
      格轉讓，確未牟利之情形外，尚難執此認非法販賣之事證
      有所不足，致知過坦承者難辭重典，飾詞否認者反得逞僥
      倖，而失情理之平；且毒品價格不低，取得不易，凡為販
      賣之不法行為者，苟無利可圖，應無甘冒持有毒品遭查獲
      之極大風險，親自或委由他人送至交易處所，平白義務為
      該買賣之工作，是其販入之價格必較售出之價格低廉，而
      有從中賺取買賣差價牟利之意圖及事實，應屬符合論理法
      則，且不違背社會通常經驗之合理判斷。依上說明，證人
      張育誠與被告潘永明原本不認識，且依附表一所示通訊監
      察譯文，亦未見被告張凱翔於九十六年三月九日晚上十一
      時八分許接獲證人張育誠之電話後，曾先行致電被告潘永
      明，並進而以朋友之情誼有所請託、指示，要求被告潘永
      明以販入原價或低於原價出賣毒品與證人張育誠，本案復
      無其他事證足認被告潘永明係按同一價格轉讓毒品，確未
      牟利，是被告潘永明苟無利可圖，應無甘冒遭查獲重判之
      風險，交付毒品與證人張育誠並收取金錢之理，是被告潘
      永明否認其有營利意圖之主觀意圖，亦不可採。
（六）綜上論述，被告潘永明確有販賣愷他命與證人張育誠二次
      之主觀犯意及客觀行為，其上開辯解無非事後卸責之詞，
      難以採信，本件事證明確，被告犯行堪以認定，應予依法
      論科。
二、被告行為後，毒品危害防制條例第四條業已修正，並於九十
    八年五月二十日公布，同年月二十二日施行；又法規之制定
    與法規之修正，如有特定生效日之必要者，依中央法規標準
    法第十四條或第二十條第二項準用第十四條之規定，應分別
    特定其施行日期。法規制定或前次修正基於特殊因素所特定
    之施行日期，並不適用於日後修正或再次修正之條文。法律
    之制定或修正，若未明定施行日期者，中央法規標準法雖未
    規定應自何時生效，然法律既經制定或修正並經總統公布，
    自應依一般原則，自公布日起算至第三日發生效力。至於九
    十二年七月九日修正公布之毒品危害防制條例第三十六條規
    定：「本條例自公布後六個月施行。」其立法理由係謂：「
    依修正草案第二條第三項規定，法務部需會同衛生署成立
    審議委員會每三個月定期檢討調整毒品之分級及品項，而本
    次新增第四級毒品，有需要在新法施行前先經該審議會檢討
    後再調整公布，爰預留六個月緩衝期，以利處理。依本條
    例新修正之規定，有必要再訂定相關子法及修正相關法規，
    以配合本條例之施行，故亦有需要預留適當緩衝期，以利訂
    頒相關子法及相關法規之配合修正。」故該條規定，顯係因
    應該次修正之需，始預留適當之緩衝期。與本次之修正並未
    定有施行日期之特別規定，且亦未明示係基於何特殊因素而
    修正，自並不能適用九十二年七月九日修正公布之毒品危害
    防制條例第三十六條自公布後六個月施行之規定（司法院九
    十八年六月二十九日院台廳刑一字第0980014643號函參照）
    。２、犯罪在刑法施行前，比較裁判前之法律孰為有利於行
    為人時，應就罪刑有關之一切情形，比較其全部之結果，而
    為整個之適用，不能割裂而分別適用有利益之條文（最高法
    院二十七年上字第二六一五號判例參照）。最高法院九十五
    年五月二十三日刑事庭第八次會議決議，關於法律變更之比
    較適用原則，於比較時應就罪刑有關之共犯、未遂犯、想像
    競合犯、牽連犯、連續犯、結合犯，以及累犯加重、自首減
    輕暨其他法定加減原因（如身分加減）與加減比例等一切情
    形，本於統一性及整體性原則，綜其全部罪刑之結果而為比
    較。３、本件被告犯罪後法律已有變更，修正前毒品危害防
    制條例第四條第三項原規定：「製造、運輸、販賣第三級毒
    品者，處五年以上有期徒刑，得併科新臺幣五百萬元以下罰
    金」，而修正後同法第四條第三項規定為：「製造、運輸、
    販賣第三級毒品者，處五年以上有期徒刑，得併科新臺幣七
    百萬元以下罰金」，比較上述修正前、後之毒品危害防制條
    例相關條文，修正後該條例第四條第三項之法定刑顯較修正
    前同條項規定為高，修正後該條例規定並無較有利於被告之
    情形，是依刑法第二條第一項前段規定，本案自應依被告行
    為時即修正前之毒品危害防制條例相關規定論處。
三、按愷他命屬毒品危害防制條例第二條第二項第三款經主管機
    關公告所定之第三級毒品。核被告潘永明上開二次販賣愷他
    命之行為，均係犯修正前毒品危害防制條例第四條第三項之
    販賣第三級毒品罪【起訴書原記載該條項之運輸、販賣第三
    級毒品罪嫌，業經檢察官於原審審理時提出補充理由書予以
    更正，下同，見原審卷（六）第八十六頁】。被告潘永明與
    上開出面交付毒品予證人張育誠並收取金錢之真實姓名、年
    籍不詳之某成年男子，就上開犯行，彼此間有犯意聯絡及行
    為分擔，俱為共同正犯。被告潘永明販賣毒品前後持有毒品
    之低度行為，應為販賣之高度行為所吸收，不另論罪。被告
    潘永明所為上開二販賣第三級毒品犯行，犯意各別，行為互
    殊，應予分論併罰。爰審酌被告所為，造成毒品流通氾濫，
    戕害國民身心健康，對社會治安有負面影響，犯罪後於原審
    及本院審理時否認犯行，未見悔意，惟念素行尚可，有臺灣
    高等法院被告前案紀錄表可按，因年輕識淺，一時懵懂而觸
    法，販毒對象僅有一人，次數二次，危害相對較輕及其他一
    切情狀，每次犯行各量處有期徒刑五年六月，又因其犯罪態
    樣雷同，行為時間相距不遠，爰依罪責相當原則及刑法第五
    十一條第五款所採之限制加重原則，定其應執行刑有期徒刑
    六年，以免失之過苛，並資懲儆。至未扣案之門號00000000
    00號行動電話一支（含ＳＩＭ卡一張）為被告潘永明所有，
    業據其供承在卷，並有行動電話客戶資料可稽【見原審卷（
    六）第三十四頁】，且係供其與前述真實姓名、年籍不詳之
    某成年男子犯本件之二次共同販賣毒品犯罪所用之物，應依
    毒品危害防制條例第十九條第一項之規定，併予宣告應與該
    共犯連帶沒收，如全部或一部不能沒收時，應連帶追徵其價
    額；另本件被告潘永明與上開共犯共同販賣毒品所得合計二
    千元，雖未據扣案，亦仍應依毒品危害防制條例第十九條第
    一項規定，宣告應與該共犯連帶沒收，如全部或一部不能沒
    收時，應以被告之財產連帶抵償之。
四、不另為無罪諭知部分：
（一）公訴意旨另略以：被告潘永明與同案被告張凱翔基於販賣
      第三級毒品之共同犯意聯絡，於九十六年農曆過年前後某
      日，由同案被告張凱翔給予被告潘永明現金六萬元，再由
      被告潘永明搭乘火車前往板橋火車站，向真實姓名年籍不
      詳之男子購買愷他命，因該男子分三次交付，被告潘永明
      總計前往板橋火車站三次，將愷他命運回，同案被告張凱
      翔每次給予被告潘永明三千元之酬勞。因認被告潘永明此
      部分亦共同涉犯毒品危害防制條例第四條第三項之販賣第
      三級毒品罪嫌【起訴書原記載該條項之運輸、販賣第三級
      毒品罪嫌，業經檢察官於原審審理時提出補充理由書予以
      更正，下同，見原審卷（六）第八十六頁】云云。
（二）惟按犯罪事實應依證據認定之，無證據不得認定其犯罪事
      實，又不能證明被告犯罪者，應諭知無罪判決，刑事訴訟
      法第一百五十四條第二項、第三百零一條第一項分別定有
      明文。而刑事訴訟上證明之資料，無論為直接證據或間接
      證據，均須達於通常一般之人均不致有所懷疑，而得確信
      其真實之程度，始得據為有罪之認定，若其關於被告是否
      犯罪之證明未能達此程度，而有合理之懷疑存在，致使無
      從形成有罪之確信，根據「罪證有疑，利於被告」之證據
      法則，即不得據為不利被告之認定（最高法院七十六年臺
      上字第四九八六號判例參照）；又按刑事訴訟法第一六一
      條已於九十一年二月八日修正公布，其第一項規定：檢察
      官就被告犯罪事實，應負舉證責任，並指出證明之方法。
      因此，檢察官對於起訴之犯罪事實，應負提出證據及說服
      之實質舉證責任。倘其所提出之證據，不足為被告有罪之
      積極證明，或其指出證明之方法，無從說服法院以形成被
      告有罪之心證，基於無罪推定之原則，自應為被告無罪判
      決之諭知。再按，施用毒品者所稱其向某人買受毒品之指
      證，不得作為有罪判決之唯一證據，仍須調查其他必要之
      證據，以察其是否與事實相符。良以毒品買受者之指證，
      其憑信性於通常一般人已有所懷疑，尚難確信其為真實。
      況依毒品危害防制條例第十七條規定，供出毒品來源而破
      獲者，復得減輕其刑，則其指證之真實性猶有疑慮，是施
      用毒品者之指證，其真實性有待其他必要證據加以補強。
      所謂必要之補強證據，固不以證明販賣毒品犯罪構成要件
      之全部事實為必要，但以與施用者之指證具有相當之關連
      性為前提，其經與施用者之指證綜合判斷，已達於通常一
      般人均不致有所懷疑，而得確信施用者之指證為真實者，
      始得為有罪之認定（最高法院九十八年度臺上字第三四二
      七號判決參照）。
（三）公訴意旨認被告潘永明上揭四之（一）部分亦涉犯販賣第
      三級毒品愷他命罪嫌，無非以被告潘永明、同案被告張凱
      翔等於警詢、檢察官偵查中之供述、證人張育誠於警詢、
      檢察官偵查中之證述及如附表１所示九十六年（原判決第
      十頁誤載為九十七年）三月十日晚上十一時十一分三十八
      秒起之通訊監察譯文等，為其論據。惟查，被告潘永明辯
      稱：其於九十六年農曆過年前後某日，曾前往板橋購買價
      值四千八百元之愷他命六包供己施用，但與同案被告張凱
      翔無關。當時曾向同案被告張凱翔借得六萬元現金，但非
      用於販入愷他命之金錢，復未曾收受運輸愷他命之酬勞等
      語。經查：被告潘永明於警詢、檢察官偵查之初雖供承公
      訴意旨所載前往板橋火車站運毒之犯罪事實，惟嗣後已於
      檢察官偵查中翻異前詞，否認犯罪【見臺灣彰化地方法院
      檢察署九十六年度少連偵字第五十七號偵查卷（二）第二
      ０五頁至二０六頁】，而同案被告張凱翔於警詢、檢察官
      偵查中及原審審理中亦堅決否認其事。其次被告潘永明、
      同案被告張凱翔等之住處，經警執行搜索，除扣得附表三
      所示行動電話二支外，並未扣得毒品，或足認與運輸、販
      賣毒品相關之金錢，有搜索、扣押筆錄可參（見臺中市警
      察局中市警刑字第0960040527號刑案偵查卷第二七九頁至
      二八二頁、第一二八頁至一三五頁）。再者，附表１所示
      之通訊監察譯文，係同案被告張凱翔與證人張育誠之通話
      ，其中自九十六年（原判決誤為九十七年）三月十日晚上
      十一時十一分三十八秒起之通訊監察譯文，其內容略係：
      證人張育誠先向同案被告張凱翔抱怨被告潘永明的毒品品
      質不好，並詢問被告潘永明的電話號碼是否正確，同案被
      告張凱翔乃答以「下次我會跟他說東西要換，東西跟人家
      拿又沒試」，「因為他這個東西不是人在玩，他是去板橋
      跟人家拿回來的，啊那些東西都是板橋的人在玩的」等語
      ，然依同案被告張凱翔前開通話，不過係允諾或敷衍證人
      張育誠，將向被告潘永明反應毒品品質，及表示知悉毒品
      販入地點而已，至於被告潘永明是否確曾以被告張凱翔交
      付之現金前往板橋火車站將愷他命運回？毒品上游為誰？
      被告潘永明曾否收受被告張凱翔給予之運毒酬勞？等情，
      皆無補強證據可資證明，況被告潘永明苟以區區現金六萬
      元向上游購毒，能否購得大量愷他命，而需分次運輸，實
      非無疑，且其未基於節省勞費、避免查緝之考量，而分三
      次運回，亦有違常理。此外，附表２所示之通訊監察譯文
      ，雖係被告潘永明與同案被告張凱翔之通話，然其對話內
      容語意欠詳，是否與前往板橋火車站將愷他命運回相關，
      亦屬不明。此部分公訴意旨，僅有被告潘永明於警詢、檢
      察官偵查之初之自白，然無其他補強證據，本院又查無其
      他積極證據足認確有其事，自難逕以被告潘永明一度不利
      己之自白，認定被告潘永明有上開公訴意旨所載犯罪事實
      ，此部分之行為即係不能證明被告潘永明犯罪。惟檢察官
      既認被告潘永明此部分之被訴事實與前開判決有罪部分，
      有實質上之一罪關係，爰不另為無罪之諭知。
五、原審判決認被告潘永明犯有販賣第三級毒品罪，事證明確，
    並依據刑事訴訟法第二百九十九條第一項前段，修正前毒品
    危害防制條例第四條第三項、第十九條第一項，刑法第十一
    條前段、第二條第一項前段、第二十八條、第五十一條第五
    款等規定予以論科，復審酌上情，就被告販賣第三級毒品罪
    ，各量處有期徒刑五年六月，並定應執行刑為有期徒刑六年
    之認定，固非無見。惟查：（１）被告潘永明前述二次販賣
    第三級毒品愷他命予證人張育誠之價格，每次均係一千元，
    已詳於理由欄一之（三）論述，原審判決採被告之供述認販
    賣價格每次均係八百元，尚有未洽。（２）又原審判決既認
    被告潘永明係與真實姓名、年籍不詳之某成年男子共同基於
    意圖營利之犯意聯絡，每次均由被告潘永明在電話中與證人
    張育誠相約交易事宜，之後再推由與其有犯意聯絡之前揭成
    年男子，單獨駕車前往彰化縣永靖鄉ＡＢＣ保齡球館前，將
    愷他命一包交付證人張育誠，並收取價金等情，則就未扣案
    之門號0000000000號行動電話一支（含ＳＩＭ卡一張），應
    依毒品危害防制條例第十九條第一項規定，併予宣告應與該
    共犯連帶沒收，如全部或一部不能沒收時，應連帶追徵其價
    額；另未扣案之被告潘永明與上開共犯共同販賣毒品所得合
    計二千元，亦應依毒品危害防制條例第十九條第一項規定，
    宣告應與該共犯連帶沒收，如全部或一部不能沒收時，應以
    被告之財產連帶抵償之。原審判決未就上開沒收部分，均為
    連帶沒收之諭知，亦有未合。本件被告以否認犯罪為由提起
    上訴，雖無可採，為無理由，惟原審判決既有上開違誤之處
    ，仍屬無可維持，應由本院將原審判決予以撤銷，另為適當
    之判決。
據上論斷，應依刑事訴訟法第三百六十九條第一項前段、第三
百六十四條、第二百九十九條第一項前段，修正前毒品危害防制
條例第四條第一項、第十九條第一項，刑法第十一條前段、第二
條第一項前段、第二十八條、第五十一條第五款，判決如主文。
本案經檢察官劉家芳到庭執行職務。
中    華    民    國    99    年    11    月    30    日
            刑事第三庭    審判長法  官  王  增  瑜
                                法  官  唐  光  義
                                法  官  曾  佩  琦
以上正本證明與原本無異。
如不服本判決應於收受送達後十日內向本院提出上訴書狀，其未
敘述上訴理由者，並得於提起上訴後十日內向本院補提理由書（
均須按他造當事人之人數附繕本）「切勿逕送上級法院」。
                                書記官  陳  玫  伶
中    華    民    國    99    年    11    月    30    日
附錄本案論罪科刑法條：
【修正前毒品危害防制條例第四條第三項】
  製造、運輸、販賣第三級毒品者，處五年以上有期徒刑，得併
  科新臺幣五百萬元以下罰金。
附表１：
┌────────────────────────────────────┐
│通訊監察號碼：0000000000                                                │
├───────┬────┬─────┬─────────────────┤
│時間          │監察對象│相對人    │監聽譯文                          │
├───────┼────┼─────┼─────────────────┤
│96年3月9日晚上│張凱翔  │0000000000│張育誠：你叫你上次那個朋友打給我。│
│11時8分59秒   │        │張育誠    │張凱翔：你打給他。0000000000。    │
│              │        │          │張育誠：好。好。                  │
├───────┼────┼─────┼─────────────────┤
│96年3月10日晚 │張凱翔  │0000000000│張育誠：那天你那個朋友是叫小潘嗎？│
│上11時11分38秒│        │張育誠    │張凱翔：對啊。怎樣。              │
│              │        │          │張育誠：沒事啦。                  │
│              │        │          │張凱翔：你說沒關係啊。            │
│              │        │          │張育誠：他的東西不好啊。          │
│              │        │          │張凱翔：怎樣說不好。              │
│              │        │          │張育誠：就他的東西不好。          │
│              │        │          │張凱翔：你如果要在員林這拿應該是沒│
│              │        │          │        有比較好。                │
│              │        │          │張育誠：啊員林這也都沒了，我整個員│
│              │        │          │        林都找了。                │
│              │        │          │張凱翔：你等一下要打給他了喔。    │
│              │        │          │張育誠：沒有啊，我跟他聯絡好了，我│
│              │        │          │        只是問說0926我昨天好像打過│
│              │        │          │        了，應該是同一個，方向又一│
│              │        │          │        樣，所以我才問你是不是小潘│
│              │        │          │        。                        │
│              │        │          │張凱翔：下次我會跟他說東西要換，東│
│              │        │          │        西跟人家拿又沒試。        │
│              │        │          │張育誠：是喔。                    │
│              │        │          │張凱翔：因為他這個東西不是人在玩，│
│              │        │          │        他是去板橋跟人家拿回來的，│
│              │        │          │        啊那些東西都是板橋的人在玩│
│              │        │          │        的。                      │
│              │        │          │張育誠：不過我之前去北部拿的不會ㄟ│
│              │        │          │        ，可能是範圍不一樣。      │
│              │        │          │張凱翔：我跟你說，我3年前在玩k，那│
│              │        │          │        個才叫做是k，現在這些都不 │
│              │        │          │        是東西了，我連碰也都不碰。│
│              │        │          │張育誠：你不玩了喔。              │
│              │        │          │張凱翔：懶的玩。                  │
│              │        │          │張育誠：我跟他聯絡看看，我只是確定│
│              │        │          │        看是不是同一個人。        │
│              │        │          │張凱翔：好啦。                    │
├───────┼────┼─────┼─────────────────┤
│96年3月10日晚 │張凱翔  │0000000000│張凱翔：不玩了。                  │
│上11時18分2秒 │        │張育誠    │張育誠：為什麼。                  │
│              │        │          │張凱翔：爛東西。                  │
│              │        │          │張育誠：我後來打電話跟我朋友說，他│
│              │        │          │        說因為我又是經過他不好意思│
│              │        │          │        ，約好了，過去拿好了。    │
│              │        │          │張凱翔：你叫你朋友誰？            │
│              │        │          │張育誠：緯振（音譯）啊。          │
│              │        │          │張凱翔：那天我叫我朋友拿給我的那個│
│              │        │          │        就只有好而已，之前就用了。│
│              │        │          │張育誠：還是你打電話跟小潘說我不要│
│              │        │          │        了。                      │
│              │        │          │張凱翔：我跟你說啦，我那些東西是之│
│              │        │          │        前人家給我，我都沒有玩，那│
│              │        │          │        天朋友生日差不多三ㄎ一ㄜˋ│
│              │        │          │        （音譯）都玩完了，我也沒了│
│              │        │          │        ，我會跟他建議，說那是什麼│
│              │        │          │        爛東西。                  │
│              │        │          │張育誠：我過年去台北領10件回來，每│
│              │        │          │        一件都逐客ㄟ（音譯），我去│
│              │        │          │        找誰你知道嗎，新緯啊（音譯│
│              │        │          │        ）。                      │
│              │        │          │張凱翔：你都在家玩喔。            │
│              │        │          │張育誠：對啊，現在場子都嘛很辣。  │
│              │        │          │張凱翔：自己一個嘛。              │
│              │        │          │張育誠：對啊，合家歡也很辣啊。    │
│              │        │          │張凱翔：我都有交代，有狀況會馬上跟│
│              │        │          │        我說。                    │
│              │        │          │張育誠：那是沒錯，不過...不掉。   │
│              │        │          │張凱翔：我都把門鎖起... 中的也都很│
│              │        │          │        爛... 爛，又少，現在員林..│
│              │        │          │        .最好的。                 │
│              │        │          │張育誠：好啦，我打給他看他到了沒。│
├───────┼────┼─────┼─────────────────┤
│96年3月10日晚 │張凱翔  │0000000000│張育誠：啊你在NO了啊。            │
│上11時45分46秒│        │張育誠    │張凱翔：沒啊，我在家。            │
│              │        │          │張育誠：啊還沒要NO喔。            │
│              │        │          │張凱翔：還沒啊怎樣。              │
│              │        │          │張育誠：你試用一下看會不會NO。    │
│              │        │          │張凱翔：好啦。                    │
│              │        │          │張育誠：你就先試用一下，上次用的有│
│              │        │          │        NO嗎？                    │
│              │        │          │張凱翔：沒有啊。                  │
│              │        │          │張育誠：沒什麼感覺。              │
│              │        │          │張凱翔：就沒有啊。                │
│              │        │          │張育誠：怎麼完全都沒感覺。        │
│              │        │          │張凱翔：明天再講啦。              │
├───────┼────┼─────┼─────────────────┤
│96年3月17日晚 │張凱翔  │0000000000│張育誠：你朋友那個東西有換過嗎？  │
│上10時48分27秒│        │張育誠    │張凱翔：我不知道你打給他看看啊。  │
│              │        │          │張育誠：好啊，幾號啊？            │
│              │        │          │張凱翔：0000000000的樣子。        │
│              │        │          │張育誠：137223喔，好。            │
└───────┴────┴─────┴─────────────────┘
附表２：
┌────────────────────────────────────┐
│通訊監察號碼：0000000000                                                │
├───────┬────┬─────┬─────────────────┤
│時間          │監察對象│相對人    │監聽譯文                          │
├───────┼────┼─────┼─────────────────┤
│96年3月16日晚 │張凱翔  │0000000000│潘永明：他們差不多要到了喔。      │
│上9時37分11秒 │        │潘永明    │張凱翔：我拿到了啦。              │
│              │        │          │潘永明：拿到了？                  │
│              │        │          │張凱翔：是啊。                    │
└───────┴────┴─────┴─────────────────┘
附表３：
執行時間：96年5月24日上午10時起至同日上午10時10分止
執行處所：彰化縣埔心鄉○○路207巷7弄26號
受執行人：張凱翔
┌──┬─────────────────────────────┬───┐
│編號│扣案物品                                                  │持有人│
├──┼─────────────────────────────┼───┤
│ 1  │SAGEM牌行動電話1具（插用0000000000號識別卡）              │張凱翔│
├──┼─────────────────────────────┼───┤
│ 2  │CODACOM牌行動電話1具（插用0000000000號識別卡）            │張凱翔│
└──┴─────────────────────────────┴───┘


司法院資訊處製作；財團法人民間司法改革基金會備份。
